【裁判字號】    92,軍上,7
【裁判日期】    920430
【裁判案由】    違反部屬職責
【裁判全文】
臺灣高等法院高雄分院刑事判決                        九十二年度軍上字第七號
    上  訴  人
    即  被  告  甲○○
右上訴人因違反部屬職責案件，不服國防部高等軍事法院高雄分院九十二年度高判字
第十三號中華民國九十二年二月十一日第一審判決（第一審案號：國防部南部地方軍
事法院九十一年和判字第五○二號，起訴案號：國防部南部地方軍事法院檢察署九十
一年平訴二字第三八○號），提起上訴，本院判決如左：
      主  文
上訴駁回。
      理  由
一、按軍事審判法第一百八十一條第五項規定，被告不服高等軍事法院宣告有期徒刑
    之上訴判決者，得以判決違背法令為理由，向高等法院提起上訴。是以被告向高
    等法院提起上訴，應以高等軍事法院宣告有期徒刑之上訴判決，違背法令為理由
    ，係屬法定要件，如上訴理由狀並未依據卷內訴訟資料，具體指摘原判決不適用
    何種法則或如何適用不當，或所指原判決之不法情事，顯與法律規定得為提起上
    訴理由之違法情形不相適合時，均應認其上訴違背法律上之程式，予以駁回。
二、本件原判決以被告甲○○係陸軍第七五通信兵群區域通信營營部隊一兵（九十年
    三月六日入伍，義務役），曾於八十六年五月間因懲治盜匪條例案，經最高法院
    判處有期徒刑三年六月，於八十九年六月二十日假釋出監（九十一年二月十日假
    釋執行完畢）；被告入伍後仍不知悔改，因所屬連上發現廁所內有疑似吸食毒品
    之器具，該管輔導長李蕙貽中尉遂於九十一年四月二十一日二十一時許，命值星
    官江津旭中士對連上弟兄蘇頌傑下士及被告甲○○等人實施尿液篩檢，結果發現
    被告尿液呈毒品陽性反應（施用毒品部分現由國防部南部地方軍事法院檢察署另
    案偵辦中），李蕙貽中尉即將此檢驗結果電告段員母親，段母得知後請李中尉轉
    告甲○○隔日打電話回家，迨當日（二十一）日二十二時三十分許，李中尉在該
    管安全士官桌旁遇見被告，乃代轉段母之意，遽被告竟因不滿輔導長處理此事之
    方式，明知輔導長李蕙貽中尉為其長官，竟仍以台語罵稱：「輔仔，妳真的很雞
    歪（巴）」（公然侮辱部分業據被害人提起告訴），旋轉身返回寢室，致輔導長
    難堪且損其領導威信。嗣同（二十一）日二十二時五十分許，被告離開寢室至營
  區水塔旁打行動電話，因當時係就寢時間，被害人李中尉發現後趨前勸阻段員之
    行為，惟被告怒氣未消，對輔導長之要求置若罔聞，並另起脅迫犯意，向先到場
    規勸之江津旭中士告稱：「中士，叫輔仔不要過來，不然我會打她」，然此時李
    蕙貽中尉已上前，被告見狀竟以台語脅迫被害人說：「輔仔，你不要過來，不然
    我會打妳」，致李中尉心生畏懼，不敢再往前勸阻，經該管函送國防部南部地方
    軍事法院檢察署檢察官偵查起訴。係以被害人李蕙貽中尉於偵審期間指訴綦詳，
    並經在場證人陳凱倫、王廉鈞及江津旭等人到庭證述屬實，核與陸軍第七五群區
    域通信營九十一年五月一日（九一）勛壯字第五五九號函所附約談紀錄載述情節
    相符而為論斷，已詳敘其憑以認定之心證理由，上訴人否認犯罪及所為辯解為卸
    責之詞，不足採信。認被告所犯已構成陸海空軍刑法第五十二條第一項之「公然
    侮辱長官」、同法第四十九條第一項之「對於長官施脅迫」等二罪；二罪間犯意
    各別，罪質不同，應予分論併罰。並以公訴意旨認被告所犯侮辱長官部分係脅迫
    之階段行為，不另論罪，容有誤會，爰變更起訴法條。被告係累犯，所犯二罪均
    應依法加重其刑，第一審量刑尚屬過重，因而撤銷第一審之判決，依刑法第五十
    九條之規定各減輕其刑後，改量處公然侮辱部分有期徒刑一月又十五日；對於長
    官施脅迫部分有期徒刑八月；並定其應執行刑為有期徒刑八月。從形式上觀之，
    原判決並無違背法令之情形存在。上訴意旨，以被害人李蕙貽並未心生畏懼，公
    然侮辱行為係脅迫未遂之階段行為，原判決未予審酌云云，空言指摘原判決不當
    。置原判決所為明白論斷於不顧，僅憑其個人之意見，就原判決已經說明之事項
    ，及原審採證認事之職權行使予以爭執，並未具體指摘原判決有何違背法令，難
    謂已符合首揭上訴高等法院之要件。其上訴違背法律上之程序，應予駁回。
三、據上論斷，應依軍事審判法第一百八十一條第五款、第二百零六條第一項、刑事
    訴訟法第三百九十五條前段之規定，判決如主文。
中    華    民    國        九十二      年      四      月     三十     日
                              臺灣高等法院高雄分院刑事第九庭
                                  審判長法官  張明松
                                        法官  張盛喜
                                        法官  任森銓
右正本證明與原本無異。
不得再上訴。
                                      書記官  施耀程
中    華    民    國        九十二      年      五      月      二      日
                                                                      Ｈ


司法院資訊處製作；財團法人民間司法改革基金會備份。
